【裁判字號】    92,交聲,157
【裁判日期】    921124
【裁判案由】    聲明異議
【裁判全文】
臺灣嘉義地方法院交通事件裁定                    九十二年度交聲字第一五七號
    原處分機關  交通部公路總局嘉義區監理所
    異  議  人
    即受處分人  甲○○
右列異議人因違反道路交通管理處罰條例案件，對於交通部公路總局嘉義區監理所於
民國九十二年六月五日所為之處分（嘉監裁字第裁七○─Ｌ00000000號），
聲明異議，本院裁定如左：
    主  文
原處分撤銷。
甲○○汽車駕駛人，駕駛汽車不遵守道路交通標線之指示，處罰鍰新台幣玖佰元，並
予記違規點數壹點；又汽車駕駛人，駕駛汽車違反道路交通安全規則，因而肇事致人
受傷，吊扣其駕駛執照個月。
    理  由
一、本件異議意旨略以：異議人即受處分人甲○○於民國九十二年三月廿八日下午一
    時十五分許，駕駛車號Ｃ五－五七七一號自小客貨車在嘉義縣朴子市○○路○段
    之寬廣四線車道由北向南行駛，有看見前方即四維路二段與八德路交岔路口處，
    其行駛方向為綠燈號誌，並有其他車輛在行進中，且其與前方車輛保持有三個車
    身之車距行進，該綠燈號誌應經閃爍，在轉為黃燈後，始變為紅燈，且肇事對方
    必須俟紅燈轉變為綠燈，再啟動車輛直行，復經過二線車道，方能與異議人之車
    輛在對向內側車道擦撞，自該道路寬度及時間上推算是不致發生車禍事故，異議
    人通過該路口時應仍屬綠燈，原處分機關認定異議人違規闖紅燈，似有欠缺，為
    此聲明異議云云。
二、按汽車駕駛人，駕駛汽車不遵守道路交通標誌、標線、號誌之指示者，處新臺幣
    九百元以上一千八百元以下罰鍰；汽車駕駛人，駕駛汽車違反道路交通安全規則
    ，因而肇事致人受傷者，吊扣其駕駛執照三個月至六個月，道路交通管理處罰條
    例第六十條第二項第三款、第六十一條第三項分別定有明文。次按駕駛人應注意
    車前狀況，隨時採取必要之安全措施；再按車輛行駛時，駕駛人應注意汽車行駛
    至交岔路口，支線道車應暫停讓幹線道車先行，並遵守交通號誌之指示，閃光黃
    燈表示「警告」，車輛應減速接近，注意安全，小心通過，而閃光紅燈表示「停
    車再開」，車輛應減速接近，先停止於交岔路口前，讓幹道車優先通行後認為安
    全時，方得續行。道路交通安全規則第九十四條第三項、第九十條、第一百零二
    條第一項第一款、第二款、道路交通標誌標線號誌設置規則第二一一條第一項第
    一、二款各定有明文。查原處分機關以：異議人即受處分人甲○○因於九十二年
    三月廿八日下午一時十五分許，駕駛上開自小客貨車，行經嘉義縣朴子市○○路
    ○段及八德路交岔路口時，適與程珍如騎乘車號ＧＧＳ─七七八號重型機車，沿
    八德路由東向西行駛，兩車在有行車號誌管制之該交岔路口發生車禍事故，致程
    珍如機車倒地，雙腳受有擦傷之傷害，並據異議人與程珍如之警詢結果，研判異
    議人闖紅燈，肇事致人受傷，而為警舉發違反道路交通管理處罰條例第五十三條
    （裁決書誤載為第五十三條第一項）、第六十一條第三項、第六十三條第一項之
    規定，並經交通部公路局嘉義區監理所裁處新台幣（下同）二千七百元罰鍰並吊
    扣駕駛執照三個月及計違規點數三點等情，固有該監理所於九十二年六月五日之
    嘉監裁字第裁七○─Ｌ00000000號裁決書、嘉義縣警察局舉發違反道路
    交通管理事件通知單、道路交通事故調查報告表、現場圖各一份及照片八張附卷
    可稽，異議人雖不否認於前揭時、地肇事，致人受傷之事實，惟另以前揭情詞置
    辯。經查：
（一）本件肇事地點即嘉義縣朴子市○○路○段及八德路交岔路口，其交通號誌之運
      作情形，經本院初函詢嘉義縣政府交通局，經該局以：該路口為尖峰時間運作
      ，自上午六時至八時三十分、十一時至十三時、十六時至二十一時；復經函詢
      該交岔路於九十二年三月廿八日當天號誌運作情形，經該局再以：關於朴子市
      ○○路○段與八德路口之交通號誌，於九十二年三月廿八日（漏載廿）中午運
      作時間為十一時至下午一時等情甚明，此有該局九十二年十月廿一日嘉縣交管
      字第０九二０００四二四三號函二份附卷可憑。再參以該肇事路口即朴子市○
      ○路與八德路口，於九十二年三月間下午一時十五分號誌運作情形應為閃光號
      誌，因該路口僅有尖峰時間才為人車管制交通號誌，一般時段均為閃光號誌，
      而該肇事路口之四維路二段號誌為閃光黃燈係屬幹道，八德路為閃光紅燈為支
      線等情；及經本件車禍事故承辦警員陳峰文前往該肇事路口朴子市○○路與八
      德路口，查證該路口十三時至十三時十五分，交通號誌確為閃光號誌，故前所
      填報之道路交通事故調查報告表（一）第十二項號誌填寫錯誤，應為閃光號誌
      之事實，亦有嘉縣警察局朴子分局九十二年十一月十二日、同年十一月十四日
      朴警峰字第０００號呈報單二份在卷可按，足見該肇事路口，於下午一時迄四
      時止，及本件車禍事故當時應僅有閃光號誌，且四維路二段為閃光黃燈之幹線
      ，八德路為閃光紅燈之支線無誤。是異議人及程珍如於警詢及本院訊問時，均
      各自陳稱其等行進方向為綠燈云云，既均與上開事實不符，不足採信。
（二）次查，本件異議人係行駛四維路二段之幹線道，雖有優先權，惟閃光黃燈表示
      「警告」，車輛行經閃光黃燈號誌交岔路口應減速接近，注意安全，小心通過
      ，以及駕駛人應注意車前狀況，並隨時採取必要之安全措施，惟異議人於警詢
      時自陳：伊要通過路口時，不確定伊車行方向是否為綠燈，要通過該路口時，
      伊並未發現該機車，在發生側撞時才發覺，伊立即煞車，雙方無明顯煞車痕，
      伊車輛之左前保險桿與對方車輛何部位撞擊，伊不清楚，因為撞擊時，才知道
      對方來車等語；而證人程珍如於警詢及本院訊問時則證稱：伊前進直行，欲通
      過該路口時，突然有一部自小客貨車沿四維路二段內側車道行駛過來，伊發現
      該車已來不及，該車之左前車頭與伊車右側車身發生擦撞後，伊人車倒地受傷
      而肇事，當時伊發現該車時，伊車右側車身已被該車輛左前車頭所撞及等語，
      此核與上開道路交通事故調查表（二）第三十三項所載車輛撞擊部位相符；又
      依當時天候晴、路況良好，亦無障礙物、閃光號誌正常運作，此有前揭報告表
      （一）及上開朴子分局呈報單二份在卷可按，並無不能注意之情事，顯見異議
      人於行經該交岔路口時，疏未注意車前狀況，復未減速通過該路口，堪可採信
      。雖程珍如騎乘機車行經上開八德路之閃光紅燈號誌交岔路口，未依上開規定
      停車再開，讓異議人之幹道車優先通行，而為肇事主因，然仍不能因程珍如之
      違規，而解免本件異議人之上開違規過失。
（三）從而，異議人駕駛上開自小客貨車，行經該閃光黃燈交岔路口，疏未注意車前
      狀況，復未減速通過該路口，因而肇事致程珍如受傷，即屬違反道路交通管理
      處罰條例第六十條第二項第三款、第六十一條第三項、第六十三條第一項第一
      款之規定。
三、綜上所述，本件原處分意旨認異議人即受處分人甲○○於上開時、地，駕車「闖
    紅燈肇事致人受輕傷」之違規行為，並依道路交通管理處罰條例第五十三條、第
    六十一條第三項、第六十三條第一項之規定，裁處異議人二千七百元罰鍰並吊扣
    駕駛執照三個月及計違規點數三點，經核即難謂合法，此部分異議人雖未爭執，
    然本件裁處，既有前述違法情形，故應由本院裁定將原處分撤銷。然因異議人於
    前開時、地，駕駛自小客貨車未注意車前狀況，復未遵守閃光黃燈號誌之指示，
    應減速通過，而有違反道路交通安全規則第九十四條第三項、第一百零二條第一
    項第一款、第九十條之規定，因而肇事致人受傷等事實，既可認定，則本院仍應
    審酌異議人違規之情節輕重，另為異議人如主文第二項所示之諭知，以資適法。
四、據上論斷，應依道路交通案件處理辦法第十九條、第二十條前段，裁定如主文。
中      華      民      國      九十二    年    十一    月    二十四    日
                                  臺灣嘉義地方法院交通法庭
                                        法  官  李  文  輝
右正本證明與原本無異。
如不服本裁定，應於裁定送達後五日內向本院提出抗告狀（應附繕本）。
中      華      民      國      九十二    年    十一    月    二十四    日
                                        書記官  林  育  興


司法院資訊處製作；財團法人民間司法改革基金會備份。
